臺灣高等法院刑事判決
111年度交上易字第315號
上  訴  人  臺灣桃園地方檢察署檢察官
被      告  李增金


上列上訴人因被告公共危險案件，不服臺灣桃園地方法院111年
度審交易字第143號，中華民國111年6月17日第一審判決（起訴
案號：臺灣桃園地方檢察署111年度偵字第6461號），提起上訴
，本院判決如下：
    主  文
原判決撤銷。
李增金駕駛動力交通工具而有吐氣所含酒精濃度達每公升零點貳
伍毫克以上，累犯，處有期徒刑捌月。
    犯罪事實及理由
一、本案係在刑事訴訟法第348條於民國110年6月18日修正施行
    後，始於111年9月28日因上訴而繫屬本院（見本院卷第3頁
    原審法院函上本院收文章），自應適用修正後之現行刑事訴
    訟法第348條規定判斷上訴範圍（最高法院刑事大法庭110年
    度台上大字第5375號裁定意旨參照）。上訴人即檢察官之上
    訴書意旨，僅指摘被告李增金犯本案之罪構成累犯，應加重
    其刑，原判決未依法認定等語，依現行刑事訴訟法第348條
    第3項規定及其修法理由，本院審理範圍自僅及於原判決關
    於被告之犯罪是否構成累犯及影響所及之量刑部分，其餘部
    分不屬本院審判範圍。爰逕採用原判決認定之犯罪事實、證
    據及所犯法條(如附件)為本判決基礎。
二、檢察官之上訴意旨略以：被告前因公共危險案件，經臺灣桃
    園地方法院以107年度桃交簡字第1764號判決處有期徒刑5月
    確定，於民國107年11月12日易科罰金執行完畢，又於前開
    有期徒刑執行完畢後5年內，為本件有期徒刑以上之公共危
    險罪，為累犯。依司法院釋字第755號解釋意旨，被告上開
    構成累犯之案件與本案犯行之罪質相同，足見前案之徒刑執
    行成效不彰，其對刑罰之反應力顯然薄弱，有依刑法第47條
    第1項之規定加重其刑之必要；檢察官既已於犯罪事實及所
    犯法條欄內具體指出被告構成累犯之事實及應加重其刑之理
    由，原法院未依法認定累犯並加重其刑，容有未恰。被告之
    前案紀錄是否構成累犯，關係法定刑之變動，影響法律適用
    有無違法，原判決認為審酌「犯罪行為人之品行」即可取代
    「累犯加重其刑之適用」，亦有誤會。請求撤銷原判決，另
    論以累犯並加重其刑等語。
三、撤銷改判及科刑之理由：
　㈠被告犯本案之罪構成累犯：
　  被告前因公共危險案件，經臺灣桃園地方法院以107年度桃
    交簡字第1764號判決處有期徒刑5月，並諭知易科罰金之標
    準確定，於民國107年11月12日易科罰金執行完畢；嗣又因
    公共危險案件，於109年2月8日經桃園地方法院以108年度桃
    交簡字第3199號判決處有期徒刑6月，併科罰金5萬元並諭知
    易科罰金及易服勞役之折算標準確定，於109年3月31日易科
    罰金執行完畢，有本院被告前案紀錄表附卷可稽（見本院卷
    第21至23頁）。被告於上開徒刑執行完畢後，5年內於110年
    12月16日故意再犯本件有期徒刑以上之罪，依刑法第47條第
    1項之規定，為累犯。起訴書就此部分已有載明，原判決漏
    未論斷，容有疏漏。
　㈡被告應依刑法第47條第1項加重其刑：　
　⒈按刑法第47條第1項規定：「受徒刑之執行完畢，或一部之執
    行而赦免後，5年以內故意再犯有期徒刑以上之罪者，為累
    犯，加重本刑至二分之一。」有關累犯加重本刑部分，依據
    司法院大法官民國108 年2月22日釋字第775號解釋，對人民
    受憲法第8條保障之人身自由所為限制，不符憲法罪刑相當
    原則，牴觸憲法第23條比例原則。於此範圍內，有關機關應
    自本解釋公布之日起2年內，依本解釋意旨修正之。於修正
    前，為避免發生罪刑不相當之情形，法院就該個案應依本解
    釋意旨，裁量是否加重最低本刑。查本案被告於本案前，先
    後於107年、108年2度所犯之罪，均係飲酒後不能安全駕駛
    而駕駛，其不僅違反道路交通安全規則第114條第2款、道路
    交通管理處罰條例第35條之規定，所為罔顧用路人及其他駕
    駛人之生命安全，均經法院判處有期徒刑並執行完畢，又依
    其自陳，有遺傳性之心臟疾病，常常暈倒云云，竟仍不顧身
    體健康而飲酒，且於酒後駕車，再犯本件之罪，顯見其自律
    能力不足，缺乏守法觀念，對於刑罰反應力亦薄弱，本院認
    有加重最低本刑之必要。原判決未予加重其最低本刑，檢察
    官上訴指摘為有理由，應由本院撤銷改判。
　㈢審酌被告不知自律己行，已有2次酒後駕車之公共危險犯行，
    經法院論罪科刑，不知悔改，再於飲酒後為本案犯行，被查
    獲時吐氣所含酒精濃度高達每公升1.01毫克，其欠缺守法及
    尊重其他用路人生命、財產安全之觀念，情節非輕，並慮及
    其犯後坦承犯行，及其健康狀態、家庭狀況等一切情狀，量
    處如主文第2項所示之刑，以示懲儆。
據上論結，應依刑事訴訟法第369條第1項前段、第373條、第364
條、第299條第1項前段，判決如主文。
本案經檢察官楊挺宏提起公訴，檢察官林欣怡提起上訴，檢察官
蔡孟利到庭執行職務。
中　　華　　民　　國　　111 　年　　11　　月　　29　　日
                  刑事第九庭    審判長法　官   潘翠雪
                                      法　官   陳俞婷
                                      法　官   陳筱珮 
以上正本證明與原本無異。
不得上訴。
                                      書記官   董佳貞
中　　華　　民　　國　　111 　年　　11　　月　　29　　日
【附件】
臺灣桃園地方法院刑事判決
111年度審交易字第143號
公　訴　人　臺灣桃園地方檢察署檢察官 
被　　　告　李增金　男　民國00年00月00日生
　　　　　　　　　　身分證統一編號：Z000000000號
　　　　　　　　　　住苗栗縣○○市○○街000巷00弄00號
上列被告因公共危險案件，經檢察官提起公訴（111年度偵字第6
461號），被告於本院準備程序中，就被訴事實為有罪之陳述，
經本院告知簡式審判程序意旨，並聽取當事人之意見後，裁定改
依簡式審判程序審理，本院判決如下：
    主  文
李增金駕駛動力交通工具，吐氣所含酒精濃度達每公升零點二五
毫克以上，處有期徒刑柒月。
    事實及理由
一、本件犯罪事實及證據，除證據部分補充「被告李增金於本院
    準備程序及審理中之自白」外，其餘均引用檢察官起訴書之
    記載（如附件）。
二、新舊法比較：
    按行為後法律有變更者，適用行為時之法律。但行為後之法
    律有利於行為人者，適用最有利於行為人之法律，刑法第2
    條第1項定有明文。查被告行為後，刑法第185條之3規定於
    民國111年1月28日修正公布，並於同年月30日生效施行，而
    修正前刑法第185條之3第1項第1款原規定：「駕駛動力交通
    工具而吐氣所含酒精濃度達每公升0.25毫克或血液中酒精濃
    度達百分之0.05以上者，處2年以下有期徒刑，得併科20萬
    元以下罰金」，修正後刑法第185條之3第1項第1款則規定：
    「駕駛動力交通工具而吐氣所含酒精濃度達每公升0.25毫克
    或血液中酒精濃度達百分之0.05以上者，處3年以下有期徒
    刑，得併科30萬元以下罰金」。是比較新舊法之結果，修正
    後刑法第185條之3第1款規定雖未更動該罪之構成要件及得
    科處之法定刑種，然已將有期徒刑、罰金之刑度均予提高，
    應以修正前刑法第185條之3第1項第1款規定對被告較為有利
    。依刑法第2條第1項前段規定，自應適用被告行為時即修正
    前刑法第185條之3第1項第1款之規定處斷。 
三、論罪科刑：
(一)核被告所為，係犯修正前刑法第185條之3第1項第1款不能安
    全駕駛動力交通工具罪。
(二)爰審酌被告不知自律己行，於飲酒後猶騎乘重型機車行駛於
    公眾往來之道路，危及道路交通安全，且缺乏尊重其他用路
    人生命、財產安全之觀念，為警測得其吐氣所含酒精濃度已
    達每公升1.01毫克，所為實不足取；兼衡被告前已有3次酒
    後駕車之公共危險犯行，經法院論罪科刑紀錄，有臺灣高等
    法院被告前案紀錄表1份可參;另考量被告之犯後自白，態度
    尚可，暨其自陳目前因為身體不好，沒有工作等一切情狀，
    量處如主文所示之刑，以示懲儆。
據上論斷，應依刑事訴訟法第273條之1第1項、第299條第1項前
段、第310條之2、第454條第2項，判決如主文。
本案經檢察官楊挺宏提起公訴，檢察官林欣怡到庭執行職務。
中　　華　　民　　國　　111 　年　　6 　　月　　17　　日
                    刑事審查庭    法　官　林慈雁
以上正本證明與原本無異。
如不服本判決應於收受判決後20日內向本院提出上訴書狀，並應
敘述具體理由。其未敘述上訴理由者，應於上訴期間屆滿後20日
內向本院補提理由書(均須按他造當事人之人數附繕本)「切勿逕
送上級法院」。
                                  書記官　吳秉翰
中　　華　　民　　國　　111 　年　　6 　　月　　20　　日
附錄本案論罪科刑法條：
修正前中華民國刑法第185條之3
駕駛動力交通工具而有下列情形之一者，處2年以下有期徒刑，
得併科20萬元以下罰金：
一、吐氣所含酒精濃度達每公升零點二五毫克或血液中酒精濃度
    達百分之零點零五以上。
二、有前款以外之其他情事足認服用酒類或其他相類之物，致不
    能安全駕駛。
三、服用毒品、麻醉藥品或其他相類之物，致不能安全駕駛。因
    而致人於死者，處3年以上10年以下有期徒刑；致重傷者，
    處1年以上7年以下有期徒刑。
曾犯本條或陸海空軍刑法第54條之罪，經有罪判決確定或經緩起
訴處分確定，於5年內再犯第一項之罪因而致人於死者，處無期
徒刑或5年以上有期徒刑；致重傷者，處3年以上10年以下有期徒
刑。

附件：
臺灣桃園地方檢察署檢察官起訴書
                                     111年度偵字第6461號
　　被　　　告　李增金　男　63歲（民國00年00月00日生）
　　　　　　　　　　　　住苗栗縣○○市○○街000巷00弄00
　　　　　　　　　　　　　號
　　　　　　　　　　　　居桃園市○○區○○街0段00號5樓之
　　　　　　　　　　　　　1
　　　　　　　　　　　　國民身分證統一編號：Z000000000號
上列被告因公共危險案件，業經偵查終結，認應提起公訴，茲將
犯罪事實及證據並所犯法條分述如下：
　　　　犯罪事實
一、李增金前因公共危險案件，經臺灣桃園地方法院以107年度
    桃交簡字第1764號判決處有期徒刑5月確定，並於民國107年
    11月12日易科罰金執行完畢。詎仍不知悔改，自110年12月1
    6日下午5時30分許起至同日晚間7時30分許止，在桃園市○○
    區○○路00號「百樂門KTV」飲用啤酒，明知飲酒後已達不得
    駕駛動力交通工具之程度，仍基於酒後駕駛動力交通工具之
    犯意，於同日晚間7時30分許，自上址騎乘車牌號碼000-000
    號普通重型機車欲返回桃園市○○區○○街0段00號5樓之1住處
    。嗣於同日晚間7時35分許，行經桃園市○○區○○街00號前為
    警攔檢，並於同日晚間7時41分許，測得其吐氣所含酒精濃
    度達每公升1.01毫克。
二、案經桃園市政府警察局桃園分局報告偵辦。
　　　　證據並所犯法條
一、上揭犯罪事實，業據被告李增金於警詢及偵訊中坦承不諱，
    復有桃園市政府警察局道路交通事故當事人酒精測定紀錄表
    及舉發違反道路交通管理事件通知單各1份在卷可稽，被告
    犯嫌堪以認定。
二、被告行為後，刑法第185條之3第1項業於111年1月28日修正公
    布，同年月30日生效，其法定刑由「2年以下有期徒刑，得併
    科20萬元以下罰金」，修正為「3年以下有期徒刑，得併科30
    萬元以下罰金」，比較新舊法，適用修正前之規定，對被告
    較為有利，依刑法第2條第1項前段規定，自應適用修正前之
    舊法論處。
三、核被告所為，係犯修正前刑法第185條之3第1項第1款之公共
    危險罪嫌。又被告前有如犯罪事實欄所載論罪科刑及執行情形
    ，有本署刑案資料查註紀錄表附卷可稽，其於有期徒刑執行完
    畢後，5年以內故意再犯本件有期徒刑以上之罪，為累犯，請
    審酌刑法第47條第1項規定及司法院大法官釋字第775號解釋
    意旨加重其刑。
四、依刑事訴訟法第251條第1項提起公訴。
　　此　  致
臺灣桃園地方法院
中　　華　　民　　國　 111　　年　　2 　　月　　24　　日
　　　　　　　　　　　    　　檢察官  楊  挺  宏
本件正本證明與原本無異
中　　華　　民　　國　 111　　年　　3 　　月　　11　　日
                              書記官  林  敬  展
附錄所犯法條全文：
中華民國刑法第185條之3
駕駛動力交通工具而有下列情形之一者，處2年以下有期徒刑，
得併科20萬元以下罰金：
一、吐氣所含酒精濃度達每公升零點二五毫克或血液中酒精濃度
    達百分之零點零五以上。
二、有前款以外之其他情事足認服用酒類或其他相類之物，致不
    能安全駕駛。
三、服用毒品、麻醉藥品或其他相類之物，致不能安全駕駛。因
    而致人於死者，處3年以上10年以下有期徒刑；致重傷者，
    處1年以上7年以下有期徒刑。
曾犯本條或陸海空軍刑法第54條之罪，經有罪判決確定或經緩起
訴處分確定，於五年內再犯第1項之罪因而致人於死者，處無期
徒刑或5年以上有期徒刑；致重傷者，處3年以上10年以下有期徒
刑。